臺灣板橋地方法院刑事判決　　　　　　 100年度易字第2417號
公　訴　人　臺灣板橋地方法院檢察署檢察官
被　　　告　林弘鈺
上列被告因詐欺案件，經檢察官提起公訴（100 年度偵字第1395
4 號），本院判決如下：
    主  文
林弘鈺幫助意圖為自己不法之所有，以詐術使人將本人之物交付
，處拘役伍拾玖日，如易科罰金，以新臺幣壹仟元折算壹日。
    事  實
一、林弘鈺對於提供自己金融機構帳戶之存摺、提款卡、密碼予
    他人使用，可能因此遭不法分子利用作為從事詐欺取財等財
    產犯罪之情事有所預見，竟仍在不違反其本意之情況下，基
    於幫助他人實施詐欺取財之犯意，於民國99年11月中旬某日
    ，在臺鐵桃園火車站旁某全家便利商店，將其個人在渣打國
    際商業銀行股份有限公司（以下簡稱渣打銀行）新豐分行所
    開立帳戶00000000000000號之存摺、提款卡、密碼，提供予
    某真實姓名年籍不詳之成年人使用。而該人及所屬詐欺集團
    取得上開帳戶存摺、提款卡、密碼後，即意圖為自己不法所
    有，於99年11月23日晚間6 時許，推由集團中某成員撥打電
    話與祝蘭英聯絡，訛稱：伊先前於購物台網站購買內衣組數
    有誤，會連續扣款12個月，會有銀行人員與伊聯絡云云，旋
    又有該集團中某成員撥打電話予祝蘭英，詐稱：須按指示操
    作自動櫃員機云云，施此詐術方法，使祝蘭英陷於錯誤，遂
    依指示於同日晚間8 時4 分及8 分許，在位於臺北市○○區
    ○○路97號渣打銀行之自動櫃員機，以現金存款之方式，接
    續將新臺幣（下同）9 萬9 千元、1 千元之款項存入林弘鈺
    前揭銀行帳戶，並旋即遭人提領。嗣祝蘭英察覺有異報警處
    理，始查悉上情。
二、案經花蓮縣警察局吉安分局報請臺灣花蓮地方法院檢察署呈
    請臺灣高等法院檢察署檢察長令轉臺灣板橋地方法院檢察署
    檢察官偵查起訴。
    理  由
一、按被告以外之人於審判外之言詞或書面陳述，除法律有規定
    者外，不得作為證據，刑事訴訟法第159 條第1 項定有明文
    ；又按被告以外之人於審判外之陳述，雖不符刑事訴訟法第
    159 條之1 至159 條之4 之規定，而經當事人於審判程序同
    意作為證據，法院審酌該言詞陳述或書面陳述作成時之情況
    ，認為適當者，亦得為證據，刑事訴訟法第159 條之5 第1
    項亦有明文；再按當事人、代理人或辯護人於法院調查證據
    時，知有第159 條第1 項不得為證據之情形，而未於言詞辯
    論終結前聲明異議者，視為有前項之同意，復為刑事訴訟法
    第159 條之5 第2 項所明定。查本案所引用被告以外之人於
    審判外之陳述（包含書面陳述），雖屬傳聞證據，然被告與
    檢察官於本案言詞辯論終結前，並未爭執該等審判外陳述（
    包含書面陳述）之證據能力，本院審酌相關供述證據作成時
    之情況，尚無違法不當及證明力明顯過低之情形，且認為適
    當，依前開規定，該等供述證據應皆有證據能力，合先敘明
    。
二、訊據被告林弘鈺矢口否認有何幫助詐欺取財犯行，辯稱：伊
    是找工作的時候被騙的，對方跟伊說載傳播妹上下班，對方
    說要認證，擔心伊是警察之類的，伊才將渣打銀行新豐分行
    的帳戶存摺、提款卡交給對方及告知對方密碼，伊交付的對
    象是1 名二十多歲的男性云云。經查，上揭犯罪事實業經被
    害人祝蘭英於警詢時指述明確，並有被害人祝蘭英提出之渣
    打銀行自動櫃員機交易明細表影本2 張、被告於渣打銀行新
    豐分行之開戶資料及交易往來明細影本1 份，以及臺北市政
    府警察局信義分局六張犁派出所受理刑事案件報案三聯單影
    本、內政部警政署反詐騙諮詢專線紀錄表影本、臺北市政府
    警察局信義分局六張犁派出所受理詐騙帳戶通報警示簡便格
    式表影本、臺北市政府警察局信義分局六張犁派出所受理各
    類案件紀錄表影本各1 件在卷可稽。被告雖辯稱：伊是找工
    作的時候被騙的，對方說要認證，擔心伊是警察之類的，伊
    才將存摺、提款卡交給對方及告知對方密碼云云。但查，被
    告自稱其上人力銀行網站找工作，其登錄資料是希望應徵倉
    管、保全的工作云云，則其又稱之後有人打電話給伊要伊過
    去，說是載傳播妹上下班的工作云云，此種應徵工作之過程
    異於尋常，可信性堪疑，即便確是應徵工作，被告豈會不知
    對方可疑？況且，被告自稱其交付存摺、提款卡予某不詳男
    子時，對方並未留下任何收據或任何資料，其也不知道該如
    何聯絡對方。則被告非但完全不知對方的年籍姓名資料，連
    該人是在什麼公司？公司在哪裡？如何聯絡？也一無所知，
    在此情況下，該男子竟與被告相約在桃園火車站旁某全家便
    利商店向被告收取存摺、提款卡，是該男子來路不明又行事
    違常，乃顯而易見，被告亦應知該不明陌生人之行事極為可
    疑，可以預見該不明陌生人所謂應徵司機工作者竟需提供存
    摺、提款卡來認證身分，以及所謂憑著存摺、提款卡來認證
    是否是警察云云，乃是出於杜撰虛構。按刑法上之故意，可
    分為直接故意與不確定故意（間接故意），所謂「不確定故
    意」，係指行為人對於構成犯罪之事實，預見其發生而其發
    生並不違背其本意者，刑法第13條第2 項定有明文。查金融
    帳戶之申請甚為簡易方便，亦無信用問題，如有使用帳戶之
    需要，自可自行開戶，如非供作犯罪出入之帳戶或其他不法
    目的，應無隱匿自己名義帳戶而使用他人金融帳戶之必要，
    且邇來利用各種名目詐欺取財之犯罪類型層出不窮，該等犯
    罪，多數均係利用人頭帳戶作為出入帳戶，並經媒體廣為披
    載，被告係成年且智力成熟之人，對此應知之甚詳，竟仍將
    其上開帳戶之存摺、提款卡及密碼提供給不詳年籍姓名之人
    使用，足見被告有容認不詳年籍姓名之人利用其帳戶犯詐欺
    取財罪之不確定故意，是被告前揭所辯要不足取，本件事證
    明確，被告犯行洵堪認定。
三、查前揭不詳年籍姓名之人及其同夥組成之犯罪集團使被害人
    祝蘭英陷於錯誤，將前揭款項存入被告之上開銀行帳戶中，
    渠等所為該當刑法第339 條第1 項之詐欺取財罪。又按刑法
    上之幫助犯，係對於犯罪與正犯有共同之認識，而以幫助之
    意思，對於正犯資以助力，而未參與實施犯罪之行為者而言
    ，如未參與實行犯罪構成要件之行為，且係出於幫助之意思
    提供助力，即屬幫助犯，而非共同正犯。查被告將其所有之
    上開渣打銀行新豐分行帳戶之存摺、提款卡、密碼提供予不
    詳年籍姓名之人使用，使該不詳年籍姓名之人及其同夥組成
    之詐欺集團作為對被害人實施詐欺取財犯罪之取款工具，顯
    係基於幫助該不詳年籍姓名之人及其同夥組成之詐欺集團實
    施詐欺取財犯罪之犯意，而未參與前開詐欺取財犯行之構成
    要件行為。是核被告林弘鈺所為，係犯刑法第30條第1 項、
    第339 條第1 項之幫助詐欺取財罪。而被告係基於幫助之犯
    意而為詐欺取財構成要件以外之行為，為幫助犯，爰依刑法
    第30條第2 項規定，依正犯之刑減輕之。爰審酌被告提供銀
    行帳戶予不法詐欺份子，非但增加被害人尋求救濟之困難，
    亦使不法詐欺份子得以順利掩飾詐欺取財所得財物，復參酌
    被告素行狀況、犯罪手段、所生危害及犯罪後態度等一切情
    狀，量處如主文所示之刑，並諭知易科罰金之折算標準。
據上論斷，應依刑事訴訟法第299 條第1 項前段，刑法第339 條
第1 項、第30條、第41條第1 項前段，刑法施行法第1 條之1 條
第1 項、第2 項前段，判決如主文。
本案經檢察官張慶林到庭執行職務。
中    華    民    國   100    年    11    月    16    日
                    刑事第一庭  審判長法  官  李釱任
                                      法  官  陳正偉
                                      法  官  戴嘉清
以上正本證明與原本無異。
如不服本判決應於收受送達後10日內向本院提出上訴書狀，並應
敘述具體理由；其未敘述上訴理由者，應於上訴期間屆滿後20日
內向本院補提理由書（均須按他造當事人之人數附繕本）「切勿
逕送上級法院」。
                                      書記官  廖貞音
中    華    民    國   100    年    11    月    16    日
附表本案論罪科刑法條全文：
刑法第339 條
意圖為自己或第三人不法之所有，以詐術使人將本人或第三人之
物交付者，處五年以下有期徒刑、拘役或科或併科一千元以下罰
金。
以前項方法得財產上不法之利益或使第三人得之者，亦同。
前二項之未遂犯罰之。